【裁判字號】    88,家訴,182
【裁判日期】    890210
【裁判案由】    否認子女
【裁判全文】
臺灣板橋地方法院民事判決     八十八年家訴字第一八二號
    原        告  乙○○
    訴  訟代理人  錢裕國律師
                                送達代收人  至遠法律事務
                                設台北市○○○路三七號五樓
    被        告  丙○○      .
                                住台北縣中和市○○路○段三巷二八號五樓
    兼法定代理人  甲○○      .
右當事人間請求否認子女事件，本院判決如左：
    主      文
確認被告丙○○非原告與被告甲○○之婚生子。
訴訟費用由被告負擔。
    事      實
甲、原告方面：
    （一）聲明：求為判決如主文所示。
    （二）陳述：原告與被告甲○○原係夫妻，於民國（下同）七十六年結婚，婚後
          夫妻感情並不融洽，被告甲○○不久遂於八十二年間離家他去，嗣於八十
          五年四月八日雙方正式登記離婚，今突知悉被告甲○○曾於雙方婚姻關係
          存續中之八十三年九月十六日產下一子，而被告甲○○之受胎期間乃在與
          原告與其婚姻關係存續中，而依民法第一千零六十三條該子乃推定為原告
          之婚生子女。惟查實則原告於上開受胎期間，原告自八十一年十二月四日
          已因案入獄執行至八十三年四月二十一日始行釋放，該子實乃被告甲○○
          與其現任配偶陳政談所生，而取名丙○○，為此依民事訴訟法第五百八十
          九條規定提起否認子女之訴。
乙、被告方面：聲明及陳述：
    被告丙○○係被告甲○○與訴外人陳政談所生，原告並非被告丙○○之生父，自
    八十年間日起即與原告分居。
    理      由
甲、程序方面 ：
    按關於認諾及訴訟上自認或不爭執事實之效力之規定，於否認子女之訴不適用之
    ，民事訴訟法第五百九十四條定有明文。本件被告甲○○雖同意原告之請求，然
    因否認子女事件事關公益、血緣，係屬法院應依職權調查之事項，揆諸前揭條文
    之規定，被告甲○○雖同意原告否認被告丙○○為婚生子女推定之請求，並不生
    訴訟法上認諾之效果，本院仍應依職權為調查，合先敘明。
乙、得心證之理由：
一、經本院依職權囑託法務部調查局鑑定被告丙○○與原告、訴外人陳政談之血緣關
    係後，經法務部調查局檢驗證人陳政談及被告丙○○、原告三人之血型結果，認
    為依據紅血球檢查法、人類遺傳因子ＤＮＡＳＴＲ系統型別鑑定法、人類遺傳因
    子ＤＮＡＶＮＴＲＤＩＳ８９式型別鑑定法則，檢測被告丙○○、原告、證人陳
    政談十七種血型遺傳標記（ABO、Rh、P、DNA  STR D3S1358、DNA STR vWA、DNA
    STR FGA、STR Sex、DNA STR TH01、DNA STR TPOX、DNA STR CSF1PO、DNA  STR
    D5S818、DNA  STR  13S317、DNA  STR  D7S820、DNA  STR D8S1179、DNA  STR
    D21S11、DNA  STR D18S51、DNA STR D16S539式血型），丙○○之ＤＮＡＳＴＲ
    系統ＦＧＡ、ＣＳＦ１ＰＯ、Ｄ５Ｓ８１８、Ｄ７Ｓ８２０、Ｄ８Ｓ１１７９式
    ；ＤＮＡＶＮＴＲＤ１Ｓ８０式等各項型別與原告各項相對應之型別均矛盾，因
    此認為丙○○與原告間不可能存在血緣關係。丙○○之各項型別與陳政談之各項
    型別均無矛盾，因此認為丙○○與陳政談間有可能（機率為九九．九％以上）存
    在血緣關係。有法務部調查局八十八年十一月二十日（八八）陸（四）0000
    0000號檢驗通知書一紙附卷可稽，核與證人陳政談到庭證述情節相符，並為
    被告陳靜芬所是認。復有被告丙○○出生證明書影本一紙、原告自八十一年十二
    月四日至八十三年四月二十一日均在台中監獄執行之台中監獄八十八年八月十七
    日中監總戶字第０六四八號出監證明書乙紙在卷可按，是原告主張被告丙○○確
    非原告與被告甲○○所生，堪信為真實。
二、按從子女出生日回溯第一百八十一日起至第三百零二日止為受胎期間；妻之受胎
    ，係在婚姻關係存續中者，推定其所生子女為婚生子女，惟此推定如夫妻之一方
    能證明妻非自夫受胎者，得於知悉子女出生之日起，一年內提起否認之訴。民法
    第一千零六十二條第一項、第一千零六十三條分別定有明文。查原告與被告甲○
    ○係於七十六年八月二十二日結婚，嗣於八十五年四月八日離婚，而被告丙○○
    係於八十三年九月十六日出生，自被告丙○○出生日回溯，其受胎期間在原告與
    被告甲○○婚姻關係之存續中，揆諸前揭法條，自應推定其為原告與被告甲○○
    之婚生子女。再被告甲○○於該子出生後均未告知原告，且被告丙○○出生後均
    未申報戶口，嗣於八十八年間才告訴原告被告丙○○出生一事，業經被告甲○○
    供述在卷，且有原告及被告甲○○之全戶謄本二份在卷可憑。從而，原告於法定
    期間內提起本訴，請求判決如主文所示，為有理由，應予准許。
丙、據上論結：本件原告之訴為有理由，並依民事訴訟法第七十八條、第八十五條第
    一項，判決如主文。
中      華      民      國    八十九    年      二      月      十      日
                                    臺灣板橋地方法院家事法庭
                                      法      官  許  翠  玲
右為正本係照原本作成
如對本判決上訴須於判決送達後二十日內向本院提出上訴狀
中      華      民      國    八十九    年      二      月      十      日
~B法院書記官  姚國華


司法院資訊處製作；財團法人民間司法改革基金會備份。
